臺灣高等法院臺中分院民事裁定　100年度抗字第495號
抗　告　人　吳鎮安
相　對　人　吳崇柔
　　　　　　吳瓊雄
上列當事人間因債務人異議之訴事件，抗告人對於中華民國100
年9月19日臺灣苗栗地方法院100年度補字第578號裁定，提起抗
告，本院裁定如下：
    主  文
原裁定廢棄。
    理  由
一、原審法院裁定以：本件相對人於原審99年度司執字第8803號
    強制執行事件，聲請強制執行之金額為新台幣（下同）2,55
    4,923元及自民國（下同）91年1月22日起至清償日止，按年
    息5％計算之利息，業經原審依職權調取系爭執行事件卷宗
    審認無誤，前開債權之金額計算至本件訴訟起訴之時即100
    年7月21日止，共計為3,768,686元，抗告人起訴主張本件正
    確執行金額應為1,012,556元，則抗告人請求排除強制執行
    所有之利益即為2,756,130元（3,768,686元－1,012,556元
    ＝2,756,130元），準此，本件訴訟標的價額核定為2,756,1
    30元，應徵收第一審裁判費28,324元。茲依民事訴訟法第24
    9條第1項但書規定，限抗告人於收受本裁定送達後5日內補
    繳，逾期不繳，即駁回其訴。
二、抗告意旨略以：抗告人之訴訟利益應為477,318元及其應減
    免之利息，本院自當依抗告人之起訴聲明為訴訟利益，而非
    以相對人聲請強制執行之金額2,554,923元計算，況其利息
    之計算也有誤，為此，請求廢棄原裁定，並請依原起訴狀金
    額477,318元及其應減免之利息為本件裁判費之核定云云。
三、按訴訟標的之價額，由法院核定。核定訴訟標的之價額，以
    起訴時之交易價額為準；無交易價額者，以原告就訴訟標的
    所有之利益為準，民事訴訟法第77條之1第1項、第2項分別
    定有明文。次按債務人異議之訴，乃債務人主張為執行名義
    之請求權，有消滅或妨害債權人請求之事由，請求法院判決
    不許強制執行，以排除執行名義之執行力。其訴訟標的為債
    務人之「異議權」，故法院核定其訴訟標的價額，自應以債
    務人起訴時本此異議權排除執行名義所得之利益額數為核定
    之基礎（參照最高法院92年度台抗字第659號、94年度台抗
    字第1062號、98年度台抗字第720號裁定意旨）。再者，分
    配表異議之訴之訴訟標的價額，以原告主張因變更分配表而
    得增加或減少之分配額為標準定之，亦有最高法院76年台上
    字第2782號判例可資參照。
四、經查：
  (一)、本件相對人執臺灣士林地方法院98年度司執字第37309號
      債權憑證，聲請強制執行之內容為相對人曾對抗告人聲請
      強制執行，惟僅獲清償6,006,773元，尚有利息2,400,00
      0元及本金1,504,923元未獲清償，換言之，其聲請強制執
      行之金額計為2,554,923元及自91年1月22日起至清償日止
      ，按年息5％計算之利息（見原審執行卷(一)31頁民事陳報
      狀(二)）。嗣原審99年度司執字第8803號強制執行事件所拍
      賣之抗告人所有系爭不動產，經相對人於100年6月1日依
      強制執行法第95條第1項規定聲明應買承受（見原審執行
      卷(二)108頁民事陳報應買狀），原審民事執行處並於100年
      7月14日制作分配表記載相對人之債權原本為2,446,980元
      ，利息起算日為99年1月27日，並定於100年8月16日上午
      10時實行分配（見原審執行卷(二)186至188頁），嗣相對人
      於100年7月26日具狀對上開分配表聲明異議（見原審執行
      卷(三)3、4頁），原審民事執行處並於100年12月26日制作
      更正分配表（見本院卷34至36頁原審執行處100年12月26
      日制作分配表），但更正分配表仍記載債權原本為2,446,
      980元，利息起算日亦為99年1月27日（尚未定期分配）。
  (二)、另抗告人於100年7月22日向原審執行處具狀提出民事起訴
      狀陳報其已於100年7月21日向臺灣士林地方法院提起本件
      債務人異議之訴（100年度士簡字第658號），請求撤銷臺
      灣苗栗地方法院99年度司執字第8803號返還價金強制執行
      事件之強制執行程序（見原審執行卷(二)206至216頁）。按
      「異議未終結者，為異議之債權人或債務人，得向執行法
      院對為反對陳述之債權人或債務人提起分配表異議之訴。
      但異議人已依同一事由就有爭執之債權先行提起其他訴訟
      者，毋庸再行起訴，執行法院應依該確定判決實行分配」
      強制執行法第41條第1項定有明文。查抗告人對於原審100
      年8月16日上午10時實行分配之100年7月14日分配表已於
      100年7月22日向原審具狀聲明異議，並提出已向臺灣士林
      地方法院提起本件債務人異議之訴起訴狀（該債務人異議
      之訴起訴狀係爭執兩造間之債權額多少？利息起算日自何
      時起算？相對人能執行之金額多少？即相對人可得執行及
      分配之金額等爭執）。嗣經臺灣士林地方法院於100年8月
      8日100年度士簡字第658號裁定以抗告人向臺灣士林地方
      法院提起債務人異議之訴違背專屬管轄依民事訴訟法第28
      條第1項移送臺灣苗栗地方法院即原審法院管轄，現由原
      審100年度補字第578號審理中。原審就抗告人之異議尚未
      終結，抗告人已提起債務人異議之訴，揆諸上開說明，抗
      告人雖毋庸再提起分配表異議之訴，惟抗告人所提起上述
      債務人異議之訴，是否有分配表異議之訴之性質？如屬肯
      定，而有分配表異議之訴之性質，則法院核定債務人異議
      之訴債務人之「異議權」其訴訟標的價額，是否應參酌分
      配表所載之相對人所得分配之債權原本及利息，資為核定
      本件債務人異議之訴訴訟標的價額之參考。查，依上開二
      次分配表之記載，債權原本為2,446,980元，利息起算日
      為99年1月27日，原審核定本件債務人異議之訴訴訟標的
      價額，是否應再調取上開執行卷參酌上開二次分配表之記
      載，債權原本為2,446,980元，利息起算日為99年1月27日
      ，資為核定本件債務人異議之訴訴訟標的價額之重要參考
      ？非無研求之餘地。乃原裁定遽而認定「本件相對人聲請
      強制執行之金額即債權原本為2,554,923元及自91年1月22
      日起至清償日止，按年息5％計算之利息，前開債權原本
      之金額計算至本件訴訟起訴之時即100年7月21日止，共計
      為3,768,686元，抗告人起訴主張本件正確執行金額應為
      1,012,556元，則抗告人請求排除強制執行所有之利益即
      為2,756,130元，準此，本件訴訟標的價額核定為2,756,1
      30元，應徵收第一審裁判費28,324元」云云，非無可議。
      抗告意旨雖未指摘及此，惟原裁定既有可議，仍應認其抗
      告為有理由。爰廢棄原裁定，發回原審更為妥適之處理。
五、據上論結，本件抗告為有理由，依民事訴訟法第492條後段
    ，裁定如主文。
中    華    民    國   100    年    12    月    28    日
                民事第一庭    審判長法  官  吳火川
                                    法  官  許秀芬
                                    法  官  胡景彬
以上正本係照原本作成。
抗告人得再抗告。
再為抗告應以適用法規顯有錯誤為理由。
如提起再抗告者應於裁定送達後10日內向本院提出抗告理由狀（
須按照他造人數附具繕本）並繳納抗告裁判費新臺幣1,000元，
同時委任律師或具有律師資格之關係人為代理人。
                                    書記官  劉建智
中    華    民    國   100    年    12    月    30    日
                                                      Ｓ